【裁判字號】    97,易,88
【裁判日期】    970630
【裁判案由】    竊盜
【裁判全文】
臺灣花蓮地方法院刑事判決                97年度易字第88號
公  訴  人  臺灣花蓮地方法院檢察署檢察官
被      告  甲○○
                    （現於臺灣花蓮監獄花蓮分監另案執行）
上列被告因竊盜案件，經檢察官提起公訴（97年度偵字第432 號
），本院判決如下：
    主  文
甲○○無罪。
    理  由
一、公訴意旨略以：被告甲○○意圖為自己不法之所有，於民國
    96年8月30日下午1時許，乘丙○○將機車停放於花蓮縣花蓮
    市○○路與博愛街交岔路口之全家便利商店前而下車購物之
    際，竊取丙○○放置於上開機車置物箱內之錢包1個（內有B
    ENQ廠牌手機1支、身分證、駕照、健保卡、現金等物）。得
    手後，於同日下午將上開手機持往不知情之花蓮縣花蓮市新
    汎美通信行變賣。又意圖為自己不法之所有，於同年9 月15
    日中午，乘丁○○將車輛停放於花蓮縣花蓮市○○路137 號
    前，而未上鎖之際，竊取丁○○放置於上開車輛副駕駛座上
    之索尼易利信廠牌手機1 支。得手後，於同日下午將上開手
    機持往不知情新汎美通信行變賣。又意圖為自己不法之所有
    ，於同年11月30日上午10時許，乘乙○○將機車停放於花蓮
    縣新城鄉北埔村陽光網咖店前而進入該網咖店消費之際，竊
    取乙○○放置於上開機車置物箱內之DFASHION廠牌手機1 支
    。得手後，於同日下午將上開手機持往不知情之新汎美通信
    行變賣，因認被告上開所為，均係涉犯刑法第320條第1項之
    竊盜罪等語。
二、按犯罪事實應依證據認定之，無證據不得認定犯罪事實；又
    不能證明被告犯罪者，應諭知無罪之判決，刑事訴訟法第15
    4條第2項、第301條第1項分別定有明文。又認定不利於被告
    之事實，須依積極證據，苟積極證據不足為不利於被告事實
    之認定時，即應為有利於被告之認定，更不必有何有利之證
    據；再認定犯罪所憑之證據，雖不以直接之證據為限，間接
    證據亦包含在內，然而無論直接證據或間接證據，其為訴訟
    上之證明，須於通常一般人均不致有所懷疑，而得確信其為
    真實之程度者，始得據為有罪之認定，倘其證明尚未達於此
    一程度，而有合理之懷疑存在時，事實審法院復已就其心證
    上理由予以闡述，敘明其無從為有罪之確信，因而為無罪之
    判決，尚不得任意指為違法（最高法院30年上字第816 號、
    76年臺上字第4986號判例可資參照）。
三、按被告以外之人於審判外之言詞或書面陳述，除法律有規定
    者外，不得作為證據。又被告以外之人於審判外之陳述，經
    當事人於審判程序同意作為證據，法院審酌該言詞陳述或書
    面陳述作成時之情況，認為適當者，亦得為證據。當事人、
    代理人或辯護人於法院調查證據時，知有第159條第1項不得
    為證據之情形，而未於言詞辯論終結前聲明異議者，視為有
    前項之同意，刑事訴訟法第159條第1項、第159條之5分別定
    有明文。經查，被害人丙○○、丁○○、乙○○及證人莊惠
    美於警詢時之陳述，雖均不合刑事訴訟法第159條之2、第15
    9條之3有關傳聞法則例外之要件，惟公訴人及被告就前開被
    告以外之人於審判外陳述，均業於本院準備程序中表示對證
    據能力沒有意見，且迄未於本案言詞辯論終結前聲明異議，
    而本院審酌該等言詞陳述作成之情況，核無違法取證及證明
    力明顯過低之瑕疵，亦認為以之作為證據為適當，依上開規
    定，前揭被害人丙○○、丁○○、乙○○及證人莊惠美於警
    詢時之陳述，均具有證據能力。又本案認定事實所引用之本
    件卷證所有證據（文書證據、物證等），檢察官、被告並未
    主張排除前開書證、物證之證據能力，且迄於本院言詞辯論
    終結前均未表示異議，本院審酌前開書證、物證並無不得作
    為證據之情形，是上開證據亦均認為有證據能力，合先敘明
    。
四、公訴人認為被告涉犯上開竊盜罪嫌，無非係以被告之供述、
    被害人丙○○、丁○○、乙○○於警詢中之指訴、證人莊惠
    美於警詢時之證述、新汎美通信行切結書等為其主要論據。
    訊據被告固坦承有將上開手機拿到新汎美通訊行變賣之事實
    ，惟堅詞否認有何公訴人所指之上開犯行，辯稱：伊當時在
    做資源回收，上開手機均是伊撿到的，撿到手機的外殼均有
    磨損，所以只賣了幾百元，並沒有偷手機等語，經查：
（一）被害人丙○○於警詢時固指稱：其在96年8月30日下午1時
      許，將機車停放於花蓮縣花蓮市○○路與博愛街交岔路口
      之全家便利商店前而下車購物時，將皮包放在機車龍頭下
      方之置物箱內，進去不到一分鐘就發現皮包被竊，皮包內
      有BENQ廠牌之手機1支、身分證、駕照各1張、健保卡2 張
      、現金新臺幣300 元等語，然被害人丙○○當時並未見到
      是何人竊取其皮包，是其上開指述僅能證明其上開財物遭
      竊及被告變賣之BENQ廠牌手機1 支係其所有之事實，並無
      法證明其所有上開財物係被告所竊取，且本案除得知上開
      BENQ廠牌手機1 支已遭被告變賣外，並未能查獲被害人丙○○其餘遭竊之財物；另被害人丁○○、乙○○於警詢及
      本院調查時均指稱：其等使用之手機分別於上開時、地遭
      竊等語，然其等當時亦均未見到是何人竊取其手機，是其
      等上開指述僅能證明被告變賣之手機係其等遭竊之物而已
      ，並無法證明上開手機是被告所竊取，是自難以被害人丙○○、丁○○、乙○○之上開陳述認定被告有竊盜其等財
      物之犯行。
（二）至於證人即新汎美通信行職員莊惠美於警詢之證述及新汎
      美通信行切結書3 紙，固可證明被告分別於上開時間持上
      開手機賣給新汎美通信行，並虛構「陳瑞政」之名義填寫
      切結書之事實，且為被告所不否認，然上開證人之證述及
      切結書亦僅證明被告變賣手機之事實，並無法證明被告係
      以竊盜之方式竊得上開手機，公訴人雖以被告用假名之方
      式變賣上開手機，認被告係以竊盜方式取得上開手機，然
      被告已自承撿到上開手機而予侵占，其所為亦犯刑法第33
      7 條之侵占罪，則其明知取得該等手機並不合法，其以假
      名變賣撿得之手機以逃避警察追查，難認有何不合常理之
      處，此與被告係以何種不法之方式取得上開手機並無關連
      性。另公訴人又以被害人上開財物遭竊之時間與被告變賣
      手機之時間相距不遠，以及竊賊不會將辛苦竊得之手機隨
      便丟棄，而讓被告拾得之理，認被告不可能撿到上開手機
      云云，然被告取得上開手機之原因除其所自承撿到的以外
      ，亦有可能係他人竊得後交由被告去變賣等方式取得，是
      被告之上開辯解縱認有不合常理或不可採信之處，亦不能
      僅以被告之辯解不足採信為由，即認被告有公訴人所指之
      犯行，是公訴人之上開論證尚不足為被告不利之認定。
五、綜上所述，公訴人所提出證明被告涉犯竊盜之上開證據，在
    訴訟上之證明尚未達到於通常一般之人均不致有所懷疑為真
    實之程度，無從使本院對於被告所涉之犯罪得有罪之確信。
    此外，又無其他積極證據足資證明被告有何公訴人所指犯行
    ，故被告之犯罪即屬不能證明，揆諸前開法條、判例及說明
    ，依法應諭知被告為無罪之判決。
據上論斷，應依刑事訴訟法第301條第1項之規定，判決如主文。
本件經檢察官王怡仁到庭執行職務。
中    華    民    國    97    年    6     月    30    日
                        刑事第三庭    法  官  許乃文
上列正本證明與原本無異。
如對本判決不服，應於送達後10日內，向本院提出上訴狀（上訴
狀應記載具體上訴理由並應抄附繕本）告訴人或被害人如對於本
判決不服者，應具備理由請求檢察官上訴，其上訴期間之計算係
以檢察官收受判決正本之日期為準。
中    華    民    國    97    年    6     月    30    日
                                      書記官


司法院資訊處製作；財團法人民間司法改革基金會備份。
